【裁判字號】    97,訴,914
【裁判日期】    970703
【裁判案由】    侵權行為損害賠償
【裁判全文】
臺灣板橋地方法院民事判決               97年度訴字第914號
原      告  乙○○
被      告  甲○○
訴訟代理人  吳茂榕律師
上列當事人間請求侵權行為損害賠償事件，經本院於民國97年6
月19日言詞辯論終結，判決如下：
    主  文
被告應給付原告新臺幣伍佰壹拾柒萬壹仟零捌拾玖元，及自民
國九十六年十二月二十九日起至清償日止，按年息百分之五計
算之利息。
訴訟費用由被告負擔。
本判決第一項於原告以新壹幣壹佰萬元為被告供擔保後，得假執
行；被告倘以新臺幣伍佰壹拾柒萬壹仟零捌拾玖元為原告預供擔
保，得免為假執行。
    事實及理由
一、原告主張：
  (一)原告為臺北縣政府警察局三重分局慈福派出所員警，於民國
    96年10月3 日上午接獲勤務台通報有男子在臺北縣三重市○
    ○街123 巷口施用毒品，指示前往處理，遂與同事張志成二
    人於同日6 時30分許趕赴現場，在位於臺北縣三重市○○街
    ○○街123 巷交岔路口之停車場內，發現與通報特徵相符之
    被告，乃上前盤查而執行職務，張志成盤查被告之女友黃佩
    瑜，原告則要求被告出示證件，被告因持有後述扣案毒品及
    槍枝（槍枝經鑑定後未達殺傷力標準）等物，為恐為警發覺
    ，為逃離現場，乃向原告佯稱證件在車上，要求上車拿取，
    原告不疑有他而同意並緊跟在後，被告坐進停放在59號停車
    格內車牌號碼為8076-EV 號自用小客車（該車係由蔡家榮承
    租交予被告使用）之駕駛座後，立即將車門上鎖，並開啟電
    門發動汽車，欲倒車出停車格後駕車逃離。被告明知原告係
    執行職務之公務員，且其所欲採行之倒車逃離路線亦有撞及
    當時仍緊靠車輛而站立在駕駛座車門旁之原告，並使之捲入
    車底而遭車輪輾壓致死之可能，然因其急欲逃離，此項結果
    之發生亦不違背其本意，乃基於妨害公務之故意與殺人之未
    必故意，快速向右後方轉彎倒車駛出停車格，致原告閃避不
    及遭該車碰撞而跌倒在地，被告再轉向左前方高速行駛，致
    跌倒在地之原告遭捲入車底而隨之向前滾動，直至53號停車
    格前時經該車後輪輾壓後停留在該處，被告則沿車道高速駛
    離該停車場。原告旋經送醫急救始未生死亡之結果，惟仍受
    有頭部外傷合併顱底骨折、顱內出血與缺氧性腦病變，併有
    顏面多處撕裂傷，吸入性肺炎併呼吸衰竭等傷害，爰本於侵
    權行為法律關係提起本訴，請求被告賠償原告所受損害。
  (二)茲就原告請求之金額，臚列說明於下：
    (1)醫療費用：原告受傷後，經送醫治療，致支出醫療費用新
      臺幣（下同）7萬1,089元。
    (2)預估醫療費用：原告因傷及顏面，有多處撕裂傷及鼻骨骨
      折變形，預估修疤磨皮等相關費用為10萬元。
    (3)非財產損害賠償：本件被告先開車撞倒原告後，又自原告
      頭部輾過，造成原告臉部、肺部、眼、鼻、牙齒多處不可
      抹滅傷害，而被告公然挑戰公權力之行為，更造成原告心
      靈嚴重受創，迄今無法回復，且除實際支出醫療費用外，
      尚包含醫療食品、親人看護等支出，此部分爰請求被告賠
      償500 萬元。
  (三)併為聲明：除供擔保金額外，如主文所示。
二、被告抗辯：被告於事發當日遭原告盤查，因車上有違禁品，
    故而藉詞上車，並倒車準備逃逸，倒車完成後，將車子駛出
    停車場，就發現原告拍打車窗，被告仍心慌驅車離去，確實
    不知為何會造成原告倒地受傷，被告深感抱歉，實非故意侵
    害原告身體及健康。另對於原告所提出單據形式之真正不爭
    執。又被告為國中畢業、無業、名下亦無財產，家境貧困，
    依兩造之身分、資力、受傷情況等情況觀之，原告請求之非
    財損害賠償過高等語。併為答辯聲明：原告之訴駁回；如受
    不利判決願供擔保，請准宣告假執行。
三、兩造不爭執之事項：
  (一)原告係遭被告駕車撞及，致受有頭部外傷合併顱底骨折、顱
    內出血與缺氧性腦病變，併有顏面多處撕裂傷，吸入性肺炎
    併呼吸衰竭等傷害。
  (二)原告所提出診斷證明書、醫療收據形式均為真正。
  (三)原告為警察專科學校畢業、任職三重分局慈福派出所、未婚
    、每月收入約5 萬元、名下有一部重型機車；被告為國中畢
    業、無業、名下無存款及財產。
四、原告主張：被告明知原告係執行職務之公務員，且其所欲採
    行之倒車逃離路線亦有撞及當時仍緊靠車輛而站立在駕駛座
    車門旁之原告，並使之捲入車底而遭車輪輾壓致死之可能，
    然因其急欲逃離，此項結果之發生亦不違背其本意，乃基於
    妨害公務之故意與殺人之未必故意，快速向右後方轉彎倒車
    駛出停車格，致原告閃避不及遭該車碰撞而跌倒在地，被告
    再轉向左前方高速行駛，致跌倒在地之原告遭捲入車底而隨
    之向前滾動，直至53號停車格前時經該車後輪輾壓後停留在
    該處，被告則沿車道高速駛離該停車場。原告旋經送醫急救
    始未生死亡之結果，惟仍受有頭部外傷合併顱底骨折、顱內
    出血與缺氧性腦病變，併有顏面多處撕裂傷，吸入性肺炎併
    呼吸衰竭等傷害等情；被告則以：伊並非故意衝撞原告，而
    係過失致原告受傷等語為辯。經查：
  (一)被告既坦承：其遭原告盤查時，因恐車上違禁物遭任職警員
    之原告查獲，為逃離現場，乃向原告佯稱證件在車上，要求
    上車拿取，原告不疑有他而同意並緊跟在後，被告坐進停放
    在59號停車格內自用小客車之駕駛座後，立即將車門上鎖，
    並開啟電門發動汽車，快速向右後方轉彎倒車駛出停車格，
    再轉向左前方高速行駛，於行至53號停車格前時，原告自該
    車後方底盤下出現躺臥該處，被告則沿車道高速駛離該停車
    場等情，且核與相關刑案件中證人張志成（與原告同時執勤
    員警）在審理及偵查中之證述及證人黃佩瑜（被告之友人）
    在偵查中之證述情節相符，應可認為真正。
  (二)被告雖否認係故意衝撞，惟依被告所陳內容，既坦承其欲倒
    車出停車格後駕車逃離，而在其上車並關上車門之時，原告
    仍緊靠車輛而站立在駕駛座車門旁拍打其車窗。而由原告所
    受前開頭部外傷合併顱底骨折、顱內出血與缺氧性腦病變，
    併有顏面多處撕裂傷，吸入性肺炎併呼吸衰竭等傷害情形觀
    之，復可確認係遭被告所駕該車輾壓頭部所致。再審酌被告
    所採行先向右後方轉彎倒車再轉向左前方高速行駛之逃離路
    線，經本院刑事庭現場履勘以車輛實地模擬演練結果，被告
    甲○○向右後方轉彎倒車之時，站立在車輛左側駕駛座車門
    旁之原告係位在轉彎路線之外側，故在該車向右後方轉彎倒
    車之時，會因外輪差（車輛轉彎時，外側前、後輪軌跡並不
    會在同一條線上，在倒車轉彎之情況，前輪軌跡會向外側偏
    移，而偏移的距離即稱之「外輪差」）而遭該車撞及；而在
    被告復轉向左前方行駛時，在車輛左側駕駛座車門旁之原告
    即位在轉彎路線之內側，故在該車向右後方轉彎再直行之時
    ，會因內輪差（車輛轉彎時，外側前、後輪軌跡並不會在同
    一條線上，在前進轉彎之情況，後輪會向內側偏移，而偏移
    的距離即為「內輪差」）而再次受碰撞，有刑事庭勘驗筆錄
    與所附現場模擬相片附卷可佐，是依當時被告所駕車輛及所
    欲採行之逃離路線，及與原告之相對位置等情況，客觀上原
    告確有因此遭撞及而捲入車底，再遭車輪輾壓之可能性。而
    人體受重量鉅大之汽車輾壓，客觀上亦有致死之可能性，此
    為社會週知之事實，且由原告送醫後，一度送入加護病房而
    經醫院診斷為病情危險之情形亦可印證（參卷附新光吳火獅
    紀念醫院九十六年十月三日診斷證明書）。被告智能及社會
    狀況並無明顯不足之情形，對於上開情狀之發生可能性當無
    諉為不知之理。然其因急欲逃離，而仍決意採行上開逃離方
    式及行車路線，顯見此項輾壓他人致死結果之發生亦不違背
    其本意，雖尚難遽認被告主觀上對於其行為足以致被害人死
    亡係明知並有意使其發生而有殺人之直接故意，然已堪認其
    對因此可能發生之死亡結果亦不違反其本意，應認被告具殺
    人之未必故意。
  (三)基上，原告主張：被告係以故意之方式，不法侵害原告之身
    體及健康，依侵權行為法律關係應對原告所受損害，負賠償
    之責，應屬有據。
五、按因故意或過失，不法侵害他人之權利者，負損害賠償責任
    ；不法侵害他人之身體或健康者，對於被害人因此喪失或減
    少勞動能力或增加生活上之需要時，應負損害賠償責任；不
    法侵害他人之身體、健康……，被害人雖非財產上之損害，
    亦得請求賠償相當之金額，民法第184 條第1 項前段、第19
    3 條第1 項、第195 條第1 項分別定有明文。茲就原告請求
    之金額臚列說明於下：
  (一)醫療費用：原告主張，其因被告之侵權行為，致支出醫費用
    7 萬1,089 元等情，業據提出17紙（詳原證4） 為證，被告
    對於前開單據形式之真正既不爭執，經本院加總結果，原告
    實付金額既亦為7 萬1,089 元，原告此部分請求，自屬有據
    。
  (二)關於起訴狀所載預估醫療費用10萬元部分：除據原告提出診
    斷證明書1 份（原證2 ；其上記載「顏面多處撕裂傷及鼻骨
    骨折變形預估修疤磨皮費用及除疤凝膠等材料費約10萬元。
    」）為證外；並據原告於本件訴訟進行中再提出實際已支出
    醫療單據21紙（自費支出金額合計10萬408 元）為證；故原
    告此部分請求，亦屬有據，應予准許。
  (三)非財產損害賠償：
    原告主張：被告先開車撞倒原告後，又自原告頭部輾過，造
    成原告臉部、肺部、眼、鼻、牙齒多處不可抹滅傷害，而被
    告公然挑戰公權力之行為，更造成原告心靈嚴重受創，迄今
    無法回復，且除實際支出醫療費用外，尚包含醫療食品、親
    人看護等支出，此部分爰請求被告賠償500 萬元等情。經本
    院審酌原告為警察專科學校畢業、任職三重分局慈福派出所
    、未婚、每月收入約5 萬元、名下有一部重型機車；被告為
    國中畢業、無業、名下無存款及財產等兩造之教育、經濟狀
    況、家庭狀況及本件侵權行為發生之原因為被告公然挑戰公
    權力惡性重大、造成正值青年之原告所受身體及心靈創傷至
    巨並難以回復等一切情狀，認原告請求賠償500 萬元，並無
    過巨，應予准許。
六、綜上論述，原告依據侵權行為法律關係請求被告給付原告51
    7 萬1,089 元（71,089+100,000+5,000,000=5,171,089），
    及自起訴狀繕本送達翌日（96年12月29日）起至清償日止，
    按年息5%計算之利息，為有理由，應予准許。
七、兩造均陳明願供擔保請准宣告假執行，經核均無不合，爰各
    酌定相當之擔保金額准許之。
結論：原告之訴為有理由，依民事訴訟法第78條、第389 條、第
392 條，判決如主文。
中    華    民    國    97    年    7     月    3     日
                  民事第一庭    法  官  黃信滿
以上正本係照原本作成
如對本判決上訴，須於判決送達後20日內向本院提出上訴狀
中    華    民    國    97    年    7     月    3     日
                            書記官  林月蓉


司法院資訊處製作；財團法人民間司法改革基金會備份。
